臺灣苗栗地方法院民事簡易判決
                       110年度苗簡字第601號
原      告  佐騰國際有限公司


法定代理人  粘詠筠  
訴訟代理人  林鼎鈞律師
複代理人    楊繼証律師
被      告  千力摩有限公司


法定代理人  張俊正  


上列當事人間請求給付貨款事件，本院於民國111年1月12日言詞
辯論終結，判決如下：
    主      文
一、被告應給付原告新臺幣12萬2,176元，及自民國110年6月12
    日起至清償日止，按週年利率5％計算之利息。
二、訴訟費用由被告負擔。
三、本判決得假執行。但被告如以新臺幣12萬2,176元為原告預
    供擔保後，得免為假執行。
    事實及理由
一、原告主張：兩造同為銷售機車改裝零件之公司，前有約定得
    販售彼此生產之機車改裝零件產品，並依各自需求向對方購
    買機車改裝零件產品，對方收受訂單後，即將產品運至他方
    公司所在地，由他方以自己名義轉賣賺取差價，以每月26日
    起至次月25日為周期進行結算，應於再次月10日前付款，此
    交易模式已運作多年。然被告自民國110年2月26日起至同年
    4月7日止向原告買受如附件附表1所示之產品，並退還原告
    如附件附表3之產品，原告則退還被告如附件附表2之產品，
    雙方剩餘貨款經結算後，被告尚積欠有新臺幣（下同）12萬
    2,176元貨款未付（詳附件）。為此，爰依買賣法律關係，
    提起本件訴訟等語。並聲明：㈠如主文第1項所示；㈡願供擔
    保，請准宣告假執行。
二、被告則以：兩造為相互經銷、代理關係，非單純買賣關係，
    被告確有收受附件附表1所示產品並已全數售予消費者；且
    兩造另有合資生產RS護蓋共1000組，約定各自負責銷售500
    組，銷售數量及利潤平均分攤，其中被告負責銷售之500組R
    S護蓋尚有部分產品放置於原告倉庫，因兩造已結束合作，
    惟上開RS護蓋印有原告名稱，被告不願再販售上開RS護蓋，
    被告願將上開RS護蓋及轉印費、素材費共計11萬6,807元，
    以8折價格由原告買回，並以此金額作為抵銷等語，資為抗
    辯。
三、經查：㈠兩造確有約定相互販賣各自生產之產品，惟已結束
    上開合作關係；㈡原告確有交付如附件附表1所示產品予被告
    ；㈢兩造就附件附表1至3之貨款結算後，被告尚積欠原告12
    萬2,176元；㈣兩造另有合資生產印有原告名稱之RS護蓋共10
    00組，約定各自負責銷售500組，銷售數量及利潤平均分攤
    ，其中被告負責銷售之500組尚有部分RS護蓋放置於原告倉
    庫等情，為兩造所不爭執，復有原告提出之LINE對話內容、
    銷貨單、託運單收執聯、銷退貨單據及對帳單，以及被告提
    出之FB貼文截圖、RS護蓋產品相關統計文及LINE對話內容在
    卷可憑，自堪信為真實。則本件之爭點，即：㈠原告基於買
    賣法律關係請求被告給付12萬2,176元，有無理由？㈡被告請
    求原告以11萬6,807元買回所餘RS護蓋產品，並以此主張抵
    銷，有無理由？茲分述如下：
四、本院得心證之理由：
　㈠原告基於買賣法律關係請求被告給付12萬2,176元，為有理由
    ：
　1.按社會上所謂「經銷商契約」（或稱「代理店契約」或「代
    理商契約」）（下稱經銷商契約），係指商品之製造商或進
    口商將其製造或進口之商品，經由經銷商（或代理店或代理
    商）為商品之販賣，以維持或擴張其商品之銷路，而製造商
    或進口商與經銷商（或代理店或代理商）所訂之契約。至其
    法律上之性質，則依其契約之具體內容，可能有三種類型，
    即具買賣契約之性質者，具行紀契約之性質者及具代辦商契
    約之性質者是，不同類型之當事人間之權利義務關係自屬不
    同（最高法院87年度台上字第362號判決意旨）。
　2.依不爭執事項㈠、㈡所示，兩造確有約定相互販賣各自生產之
    產品，惟僅得認為兩造各有權販售對方製造之產品；而原告
    主張兩造得各自決定售予消費者之價格，所得利潤亦無須結
    算、分配乙情，為被告不爭執；又原告無須經被告同意即得
    調整價格，被告亦得單方決定是否進貨，進貨後如未全數售
    出，則屬被告之庫存，無從退還原告，且被告於本件訴訟之
    前亦從未積欠貨款等情，則為被告所自陳（見本院卷第336
    至338頁），綜上可見雙方各得單獨處分自對方取得之產品
    ，且僅須給付對方相應之貨款，無須分配利潤等情，則其等
    外觀上對消費者而言雖互為經銷、代理關係，然其等內部間
    就個別產品之法律關係核屬買賣性質，應無違誤。
　3.再按買受人對於出賣人，有交付約定價金及受領標的物之義
    務。民法第367條定有明文。本件依不爭執事項㈡所示，被告
    既已自認有收受系爭產品（見本院卷第347頁），復依不爭
    執事項㈢所示，兩造貨款經結算後，被告尚應給付原告12萬2
    ,176元，則原告依買賣法律關係請求被告給付12萬2,176元
    ，為有理由。
　㈡被告抗辯其對原告有11萬6,807元之債權，並以此主張抵銷，
    為無理由：
　1.按二人互負債務，而其給付種類相同，並均屆清償期者，各
    得以其債務，與他方之債務，互為抵銷。但依債之性質不能
    抵銷或依當事人之特約不得抵銷者，不在此限。民法第334
    條第1項定有明文。由上開規定可知，抵銷以兩造互負債務
    為要件，如未互負債務，自無從主張抵銷。次按當事人主張
    有利於己之事實者，就其事實有舉證之責任。民事訴訟法第
    277條前段定有明文。所謂舉證係指就待證事實提出足供法
    院對其所主張者為有利認定之證據而言，若所舉證據，不能
    對其待證事實為相當之證明，自無從認定其主張為真正，而
    為有利之認定，合先說明。
　2.被告抗辯兩造因結束相互經銷、代理關係，故不願再販售上
    開RS護蓋產品，願將上開RS護蓋及轉印費、素材費共計11萬
    6,807元，以8折價格由原告買回乙節，為原告所否認，並陳
    稱兩造間並無買回之約定等語，則被告應就其對原告有11萬
    6,807元或9萬3,446元（計算式：116807*8/10=93,445.6，
    小數點以下四捨五入）債權而得與上開貨款債權抵銷之權利
    消滅事實負舉證責任。然被告不僅於本院自陳兩造間並無買
    回RS護蓋產品之約定（見本院卷第348頁），即無請求原告
    買回RS護蓋產品之法律上依據；況依不爭執事項㈣所示，兩
    造約定合資生產RS護蓋，並平均分攤銷售利潤，而此約定未
    見有何消滅事由並經兩造結算盈虧、庫存之情，難認被告對
    原告確有上開款項之債權存在，是被告主張抵銷，亦屬無據
    。
五、末按遲延之債務，以支付金錢為標的者，債權人得請求依法
    定利率計算之遲延利息；應付利息之債務，其利率未經約定
    ，亦無法律可據者，週年利率為百分之5。民法第233條第1
    項前段、第203條分別定有明文。原告之支付命令狀繕本係
    於110年6月11日送達於被告公司所在地，有送達證書在卷可
    參（見110年度司促字第3469號卷第33頁），則原告請求自
    上開書狀送達翌日即110年6月12日起至清償日止，按週年利
    率5％計算之遲延利息，自屬有據。
六、本判決係依民事訴訟法第427條第1項規定適用簡易程序所為
    被告敗訴之判決，依同法第389條第1項第3款規定，本院應
    依職權宣告假執行。原告陳明願供擔保聲請宣告假執行，然
    其聲請僅係促使法院為職權之發動，爰不為假執行擔保金之
    諭知。另基於衡平原則，依民事訴訟法第392條第2項規定，
    職權宣告被告預供擔保，得免為假執行。
七、本件事證已臻明確，兩造其餘攻擊防禦方法及所提證據經審
    酌後，認於判決結果不生影響，爰不另逐一論駁。 
八、訴訟費用負擔之依據：民事訴訟法第78條。
中　　華　　民　　國　　111 　年　　2 　　月　　9 　　日
                  苗栗簡易庭  法  官  顏碩瑋 
以上正本係照原本作成。
如對本判決上訴，須於判決送達後20日內向本院提出上訴狀。
如委任律師提起上訴者，應一併繳納上訴審裁判費。
                              書記官  陳慧玲
中　　華　　民　　國　　111 　年　　2 　　月　　9 　　日